智慧財產法院民事判決
                                   99年度民專訴字第196號
原      告　  悅誠科技有限公司
法定代理人　  蔡怡倩　　　
訴訟代理人　  蔡漢欽  　　
3
被      告　  王國東即力其摩科技商行
兼訴訟代理人　張聖君　　　
上列當事人間侵害專利權有關財產權爭議等事件，本院於100 年
9 月28日言詞辯論終結，判決如下：
    主  文
被告王國東、張聖君應給付原告新台幣壹仟壹佰伍拾伍元，及自
民國九十九年八月二十八日起至清償日止按年息百分之五計算之
利息。
原告其餘之訴駁回。
訴訟費用由被告負擔百分之一，其餘由原告負擔。
本判決第一項得假執行；但被告王國東、張聖君以新台幣壹仟壹
佰伍拾伍元為原告預供擔保後，得免假執行。
原告其餘假執行之聲請駁回。
    事實及理由
壹、程序部分：
一、按訴狀送達後，原告不得將原訴變更或追加他訴，但請求之
    基礎事實同一者、擴張或減縮應受判決事項之聲明者或不甚
    礙被告之防禦及訴訟之終結者，不在此限，民事訴訟法第25
    5 條第1 項第2 款、第3 款、第7 款分別定有明文。
二、查原告前於民國99年6 月22日提出之起訴狀僅列王國東即力
    其摩科技商行為被告（詳竹院卷第3 頁），並於99年6 月28
    日陳報本案訴訟標的金額為新台幣（下同）86萬6250元（詳
    竹院卷第28頁），嗣雖追加被告並擴張聲明，請求被告王國
    東即力其摩科技商行、張聖君應給付原告174 萬9825元，及
    自起訴狀繕本送達被告之日起至清償日止按年息百分之5 計
    算之利息，惟請求之基礎事實係屬同一，且不甚妨礙被告之
    防禦與本件訴訟之終結，核與首揭法條規定相符，自應准許
    。
貳、實體部分：
一、本件原告起訴主張：
  (一)本件原告已取得「新型名稱：改良型號誌燈」新型專利權（
    專利權期間：自2008年6 月21日至2018年1 月27日止，下稱
    系爭新型專利權），此有主管機關經濟部智慧財產局核發之
    「97年6 月21日中華民國新型第M334976 號專利證書」足稽
    ，此亦為被告所是認不爭之事實，合先陳明。
  (二)至於被告指稱原告未檢附系爭新型專利權之「技術報告書」
    乙節，原告前已向主管機關經濟部智慧財產局提出申請系爭
    新型專利權「技術報告書」（ID編號：第097201783e01），
    此有「經濟部智慧財產局99年7 月23日（99）智專三P3105
    字第099413543390號函」可稽，可望近期內經濟部智慧財產
    局即將發給原告系爭新型專利權之「技術報告書」，再提供
    鈞院參酌。
  (三)被告參與訴外人交通部臺灣鐵路管理局於99年3 月25日開標
    「三色LED 手提號誌燈1,500PCS」財物採購案，被告辯稱其
    於系爭「三色LED 手提號誌燈」採購案前針對採購標的物號
    誌燈之規格與製作方法詳加研究，並不涉及侵害原告系爭新
    型專利權云云，殊非實在可採，析言駁斥如下：
  1.緣原告前此參與投標交通部臺灣鐵路管理局前一年度（98年
    度）採購同規格功能之「三色LED 手提號誌燈」並且得標，
    投注研究開發成本製造生產以完成履約交貨，並因而申請取
    得系爭新型專利權。交通部臺灣鐵路管理局再度於99年3 月
    25日辦理開標系爭「三色LED 手提號誌燈」採購案（預算金
    額126 萬元）採購1,500 支，原告亦參與系爭「三色LED 手
    提號誌燈」採購案投標，結果由被告以86萬6,250 元得標。
    被告辯稱其於系爭「三色LED 手提號誌燈」採購案之前，既
    已針對採購標的物號誌燈之規格與製作方法詳加研究，並不
    涉及侵害原告系爭新型專利權，要非實在，原告嚴正否認之
    。
  2.被告援引系爭新型專利權之本文說明第10頁第二段，顯係斷
    章取義，被告故意忽略同上本文說明第10頁第一段載述：「
    九、申請專利範圍：1.一種改良型號誌燈，其係設有一中空
    之管體，一端設有一透光罩，逶光罩中設有一發光體，發光
    體係由可發出紅光之紅光發光二極體組、可發出綠光之綠光
    發光二極體組、可發出白光之白光發光二極體組所組成，發
    光體並設於管體中之一電路板上，電路板上並設有一控制電
    路，控制電路與發光體相連接，且並與該等金屬片電氣連接
    ，令電池可供電予控制電路及發光體；其特徵在於：……」
    。
  3.被告辯稱其得標簽約系爭「三色LED 手提號誌燈」採購案，
    擬製作交付交通部臺灣鐵路管理局之採購標的物「三色LED
    手提號誌燈」，在電路設計上與原告系爭新型專利權之專利
    範圍內容並不相同，因其履約供應之「三色LED 手提號誌燈
    」之電路設計為：「紅按鈕內有特殊設計之開關」直接控制
    「紅、綠、白」三種發光二極體組之「開啟或關上」，且「
    控制白光之白按鈕開關與控制綠光之綠按鈕開關直接以導線
    連接紅色鈕開關」，且「各按鈕開關與發光二極體組及電池
    之間並無其他控制電路」，並提出其電路設計圖示如被告99
    年9 月24日答辯狀第4 頁上半部，對照同頁下半部原告系爭
    新型專利權之電路設計圖示。但查被告上述辯解係魚目混珠
    說詞，殊非可採，再析言之：1.倘如被告辯稱其「三色LED
    手提號誌燈」之電路設計，與原告系爭新型專利權之電路設
    計，二者並不相同，無侵害系爭新型專利權云云，則被告又
    何需向經濟部智慧財產局提出舉發案（案號：000000000N01
    ）請求撤銷系爭新型專利權？據此，可見被告所辯其無侵害
    系爭新型專利權云者，已非可採，可見一班。
  4.再者，被告聲稱其「三色LED 手提號誌燈」電路設計之紅按
    鈕內有「特殊設計」之開關直接控制紅、綠、白三種發光二
    極體組之開啟或關上等語，其所謂「特殊設計」究竟為何？
    均無隻字片語說明，誠令人莫名其妙！可見被告所謂的「特
    殊設計」，根本不實在。
  5.尤有甚者，觀察被告99年9 月24日答辯狀第4 頁上半部所示
    其「三色LED 手提號誌燈」之電路設計圖（標示「NG9107-
    電路圖」），諮詢電子專業人士均不可理解其能夠滿足系爭
    「三色LED 手提號誌燈」採購案要求「按灰色按鈕顯示白光
    ，按綠色按鈕顯示綠光，按紅色按鈕顯示紅光。每個按鈕開
    起燈光後，再按一次原先按鈕會關閉燈光。當顯示白光或綠
    光時，不用關閉白光或綠光，按紅色按鈕會立即變成紅光，
    再按一次紅色按鈕會回復原先白光或綠光，可利用紅色按鈕
    快速交替顯示白光／紅光或綠光／紅光。上述白光／紅光或
    綠光／紅光交替顯示時，要關閉燈光，需再按一次紅色按鈕
    會回復原先白光或綠光，按一次白色按鈕或綠鈕即關閉燈光
    。」之規範功能效用。據此，益足見被告答辯所謂其「
    NG9107 -電路圖」，根本不實，此觀系爭「三色LED 手提號
    誌燈」採購案於99年3 月25日決標由被告得標後，被告自承
    其提出「99年9 月24日答辯狀」時，猶未交貨，前後已歷經
    183 天，顯然超過系爭「三色LED 手提號誌燈」採購案規範
    第肆條明定要求「立約廠商應於簽約之次日起40日內，先試
    製樣品2 支供本局按規範作功能測試，試驗合格後再通知製
    交；樣品測試不合格，於60日內經2 次換交測試仍不合格者
    ，以無法履約論。」之履約期限，益足證明被告聲稱其於系
    爭「三色LED 手提號誌燈」採購案之前，針對採購標的物號
    誌燈之規格與製作方法，已自行詳加研究云云，以及被告臨
    訟後提出其所謂的「NG9107- 電路圖」，均非實在，情至灼
    然。
  (四)本件被告得標系爭「三色LED 手提號誌燈」採購案銷售三色
    LED 手提號誌燈，惟被告未經原告同意授權使用系爭新型專
    利權，不法侵害原告系爭新型專利權，依《民法》第184 條
    規定，被告自應負侵權行為損害賠償責任；而關於被告損害
    賠償之計算，依《專利法》第108 條規定準用同法第85條第
    1 項第2 款規定，即應以被告就系爭「三色LED 手提號誌燈
    」採購案銷售金額86萬6,250 元為其應負損害賠償責任金額
    。
二、被告則抗辯：
  (一)被告擬出售給臺灣鐵路局之三色LED 手提號誌燈，在電路設
    計上與係爭專利範圍內容並不相同，因為被告三色LED 手提
    號誌燈之電路設計為：紅按鈕內有特殊設計之開關直接控制
    紅、綠、白三種發光二極體組之開啟或關上，且控制白光之
    白按鈕開關與控制綠光之綠按鈕開關直接以導線連接紅按鈕
    開關，且各按鈕開關與發光二極體組及電池之間並無其它控
    制電路，並檢附設計圖作比較。
  (二)依據係爭採購案所製交的樣品2 支有使用電晶體，另外依契
    約履行的1500支並無使用電晶體，因為原告更正前的專利是
    電壓開關，更正後改為電晶體，所以我們評估認為更正後的
    電晶體可能會有進步性，就把交給臺灣鐵路局的1500支改為
    用機械開關，我們認為更正後的專利範圍就不能抓我們。
  (三)為此，請求駁回原告之訴，並陳明如受不利判決，願供擔保
    請准宣告免假執行。
三、兩造不爭執之事實：
  (一)原告係中華民國新型第M334976 號「改良型號誌燈」新型專
    利之專利權人，專利期間自2008年6 月21日起至2018年1 月
    27日止（詳本院卷第18頁）。
  (二)本件被告於99年3 月25日得標訴外人交通部臺灣鐵路管理局
    「三色LED 手提號誌燈1,500PCS」財物採購案（採購標案編
    號：99LC0033U ，下稱系爭「三色LED 手提號誌燈」採購案
    ），銷售該採購案「三色LED 手提號誌燈」1,500 支（詳本
    院卷第20頁）。
四、本件爭點與本院判斷：
  (一)兩造爭執概要：
  1.關於專利範圍解釋之爭執：查原告之系爭專利係於97年1 月
    28日申請，並經智慧財產局於97年6 月21日公告准予專利，
    公告核准時之申請專利範圍有2 項，第1 項為獨立項，第2
    項為附屬項，分別為：「1.一種改良型號誌燈，其係設有一
    中空之管體，該管體內供安裝電池，使電池與管體中所設之
    金屬片電氣連接，該管體一端設有一透光罩，透光罩中設有
    一發光體，發光體係由可發出紅光之紅光發光二極體組、可
    發出綠光之綠光發光二極體組、可發出白光之白光發光二極
    體組所組成，發光體並設於管體中之一電路板上，電路板上
    並設有一控制電路，控制電路與發光體相連接，且並與該等
    金屬片電氣連接，令電池可供電予控制電路及發光體；其特
    徵在於：該管體外側表面上間隔設有數個可控制發光二極體
    組之按鈕，該等按鈕分別為控制紅光之紅按鈕、控制綠光之
    綠按鈕、控制白光之白按鈕，各按鈕分別與控制電路電氣連
    接；且該控制電路設有一第一電壓開關及一第二電壓開關，
    其中第一電壓開關設於綠光發光二極體組與電池之間；而第
    二電壓開關設於白光發光二極體組與電池之間。2.如申請專
    利範圍第1 項所述之改良型號誌燈，其中該等第一電壓開關
    、第二電壓開關可為一電晶體。」（詳本院卷第18、21頁、
    第26頁反面）嗣被告於99年7 月6 日對於系爭專利提出舉發
    （詳本院卷第207 頁），原告乃於99年11月16日向智慧財產
    局申請更正系爭專利第1 項之申請專利範圍為：「1 、一種
    改良型號誌燈，其係設有一中空之管體，該管體內供安裝電
    池，使電池與管體中所設之金屬片電氣連接，該管體一端設
    有一透光罩，透光罩中設有一發光體，發光體係由可發出紅
    光之紅光發光二極體組、可發出綠光之綠光發光二極體組、
    可發出白光之白光發光二極體組所組成，發光體並設於管體
    中之一電路板上，電路板上並設有一控制電路，控制電路與
    發光體相連接，且並與該等金屬片電氣連接，令電池可供電
    予控制電路及發光體；其特徵在於：該管體外側表面上間隔
    設有數個可控制發光二極體組之按鈕，該等按鈕分別為控制
    紅光之紅按鈕、控制綠光之綠按鈕、控制白光之白按鈕，各
    按鈕分別與控制電路電氣連接；且該控制電路設有一電晶體
    及一另一電晶體，其中電晶體設於綠光發光二極體組與電池
    之間；而另一電晶體設於白光發光二極體組與電池之間。」
    並經智慧財產局於100 年1 月11日公告准予更正（詳本院卷
    第158 、163 、141 頁）。系爭專利申請專利範圍第1 項更
    正前後最大之差異，在於更正前之控制電路「設有一第一電
    壓開關及第二電壓開關」（詳本院卷第26頁背面），而更正
    後之控制電路「設有一電晶體及一另一電晶體」，則本件之
    第一爭點應為更正後關於控制電路申請專利範圍之解釋，可
    否再擴張及於非採用電晶體技術手段之電壓開關。
  2.關於被控侵權物品是否侵害系爭專利申請專利範圍第1 項之
    爭執：查被告出售予訴外人交通部臺灣鐵路管理局之手提號
    誌燈固為1500支，但被告於正式交貨前必須先提供試製之2
    支樣品供臺灣鐵路管理局作功能測試，有TRAS(T) 三色LED
    手提號誌燈規範1 件在卷足憑（詳本院卷第65頁），則被告
    交付予臺灣鐵路局之手提號誌燈總計為1502支，已據其陳述
    甚明（詳本院卷第85頁）。而前述1502支之手提號誌燈中，
    據被告供稱提供予臺灣鐵路局作為樣品測試之2 支手提號誌
    燈之電路控制係採用電晶體之技術手段，其餘作為正式交貨
    之1500支則未採用電晶體之技術手段，而僅使用一般之電壓
    開關等情（詳本院卷第85、94頁），本院將臺灣鐵路管理局
    從1500支正式交貨之手提號誌燈調取其中1 支依原告聲請送
    財團法人台灣電子檢驗中心鑑定結果，認鑑定標的並未使用
    電晶體，亦有該中心100 年7 月6 日台電檢電技字第022 號
    函一件在卷足憑（詳本院卷第167 頁），自堪信為真實。則
    本件之第二爭點應為使用電晶體之2 支樣品手提號誌燈與未
    使用電晶體之1500支正式交貨手提號誌燈是否侵害系爭專利
    申請專利範圍第1 項。
  (二)關於第一爭點（更正後電路控制之解釋可否擴張及於不採電
    晶體技術手段之電壓開關）部分：
  1.按被控侵權物品構成要件之技術內容適用「均等論」，而該
    適用部份係專利權人於申請至維護過程中放棄或排除之事項
    者，則應優先適用「禁反言」原則，禁止專利權人將其專利
    中業經於申請至維護過程中放棄之技術特徵依「均等論」為
    擴張解釋，擴張及於被控侵權物品構成要件之技術內容，而
    排除「均等論」之適用。於申請專利範圍曾有補充、修正或
    更正之場合，應探究是否與可專利性有關；又專利權人有義
    務於補充、修正或更正時說明理由，若理由明確，應依其理
    由具體判斷是否適用「禁反言」；若理由不明確，應推定其
    與可專利性有關，適用「禁反言」。惟專利權人能證明其補
    充、修正或更正與可專利性無關，則應判定不適用「禁反言
    」原則。
  2.經查系爭專利申請專利範圍第1 項之電晶體為電壓開關之下
    位概念，而原告更正系爭專利說明書及申請專利範圍第1 項
    經智慧財產局於100 年1 月11日公告，與更正前申請專利範
    圍第1 項相較，系爭專利係將電壓開關之技術特徵限縮至電
    晶體。次查原告將系爭專利電壓開關之技術特徵限縮至電晶
    體，舉發人即不能以電晶體以外之電壓開關技術手段，作為
    舉發系爭專利更正後之申請專利範圍不具有新穎性或進步性
    之證據，原告所為申請專利範圍更正之申請顯然與系爭專利
    是否具有可專利性有關。則專利權人（即原告）於更正過程
    中放棄或排除電晶體以外之電壓開關技術特徵，自應優先適
    用禁反言，斷無再容許專利權人藉「均等論」重為主張其原
    先已放棄或排除事項之理。因此，系爭專利更正後申請專利
    範圍第1 項之電路控制自不得擴張及於電晶體手段以外之電
    壓開關。
  3.次按「民事訴訟所謂不干涉主義（廣義的辯論主義）係指當
    事人所未聲明之利益，不得歸之於當事人，所未提出之事實
    及證據，亦不得斟酌之，此觀民事訴訟法第388 條之規定自
    明。至於適用法律，係法官之職責，不受當事人所主張法律
    見解之拘束。因此，辯論主義之範圍僅為判決基礎之事實及
    其所憑之證據，而不及於法律之適用。又關於契約之定性即
    契約之性質在法律上應如何評價，屬於法律適用之範圍。法
    院依辯論主義之審理原則就當事人事實上之陳述，依調查證
    據之結果確定契約之內容後，應依職權判斷該契約在法律上
    之性質，不受當事人所陳述法律意見之拘束。」最高法院99
    年度上字第1422號判決著有明文。又我國專利法與民法上並
    無專利「禁反言」原則之明文規定，專利「禁反言」原則係
    擷取美國司法實務發展之見解作為我國裁判之依據，理論上
    應涵蓋於我國民法第148 條第2 項所規定誠實信用原則之概
    念下，而有無誠實信用原則之適用係屬法律適用問題，如當
    事人已提出應適用誠實信用原則之事實與所憑證據，法院即
    應依職權適用，如未依職權適用即屬有判決不適用法律之判
    決違背法令情事存在，前揭最高法院判決要旨文義甚明。
  4.次查被告於本院100 年3 月23日審理時抗辯：「那我現在講
    這兩隻我為何使用的理由，一開始我們認為那個專利是無效
    的，原告整個專利無效的原因是因為，原來的規範是鐵路管
    理局在他申請專利之前就已經公告過了，這我有附過證物過
    來，我有做過陳述，所以我們認為是無效的，但是後來我們
    仔細研究之後，他把他的專利範圍限縮在很小的時候，他在
    電路開關的電路上面，就是他所謂的電晶體開關電路上面，
    他可能有他專利的範圍，於是我們同時進行了舉發，跟電路
    的修改，然後才製作交貨」等語，因被告此項抗辯係當庭以
    口頭提出，且於陳述時遭原告訴訟代理人插話打斷，致書記
    官未能當庭將被告前開抗辯記載於筆錄，嗣經本院於100 年
    9 月28日審理時當庭播放100 年3 月23日之開庭錄音光碟，
    並將播放內容與勘驗結果記載於當日言詞辯論筆錄，並經兩
    造確認無訛（詳本院卷第206-207 頁），堪認被告確實於本
    院100 年3 月23日審理時已為前開抗辯。又被告前開抗辯之
    要旨已提出系爭專利曾經更正及被告曾就系爭專利提出舉發
    之事實，且兩造均不爭執被告於99年7 月提出舉發與原告於
    99年11月16日申請更正之事實（詳本院卷第207 頁，另原告
    所提出智慧財產局99年12月21日准予更正函亦明確記載原告
    係於99年11月16日申請更正，附於本院卷第160 頁），亦堪
    認被告已提出應適用「禁反言」原則之判決基礎事實，至於
    所憑證據則已由原告提出或據兩造所不爭執。而前開事實有
    無「禁反言」原則之適用，係屬法律適用問題，當事人就此
    所為法律意見之陳述，並無拘束法院之效力，法院仍應依職
    權適用「禁反言」原則。核原告主張：被告並未提出「禁反
    言」之抗辯，本件專利並無「禁反言」抗辯之適用云云，於
    法顯屬無據，洵無可採。
  5.再按申請專利範圍之解釋係屬法律問題為世界各國司法實務
    見解之通例，專利範圍解釋錯誤係屬法規範解釋錯誤，而非
    事實認定錯誤，則不同裁判對於相同之申請專利範圍為不同
    之解釋，必有一裁判係屬解釋法規範錯誤，而依據錯誤之法
    規範解釋所為侵害專利權之判斷，則屬判決違背法令，是解
    釋申請專利範圍所應適用法規與原則之判決基礎事實原則上
    固應由當事人提出，然法院依據卷宗內現存之證據資料認為
    有無「禁反言」、「先前技術」阻卻抗辯之適用有疑義，而
    有發現真實之必要時，參酌民事訴訟法第288 條規定：「法
    院不能依當事人聲明之證據而得心證，為發現真實認為必要
    時，得依職權調查證據。依前項規定為調查時，應令當事人
    有陳述意見之機會。」於給予當事人陳述意見機會而未對於
    當事人造成突襲之情形下，亦得依職權調查證據。否則，以
    殘缺不全之訴訟資料作為認定申請專利範圍之基礎，並據以
    判斷有無侵害專利之情事，勢將造成違背法令之裁判大為增
    加，降低法院就申請專利範圍解釋所為判決之可信度，而有
    害於專利制度之正常發展。
  6.原告雖又主張：由庭呈專利侵害鑑定要點（三）判斷「禁反
    言」之注意事項，可知主張「禁反言」有利於被告，故應由
    被告負舉證責任，判斷是否適用「禁反言」所需之有關申請
    歷史檔案應由被告提供，他都沒有做，或由被告向法院聲請
    調查，也都沒有做若被告未主張禁反言，他人也不得主動要
    求被告或法院提供申請歷史檔案；又系爭專利亦不適用禁反
    言原則，蓋依照智慧財產局的禁反言成立要件倒數第七行，
    惟若專利權人於申請至維護過程中，已註明D 及C 為相同意
    義，且其補充、修正或更正與可專利性無關，則待鑑定對象
    ，不適用「禁反言」。我們專利說明書的實施例裡面，有講
    到電壓開關可為一電晶體，可以說電晶體也可以為一個電壓
    開關。從準備書狀二之原證十號第二頁及原證十一號第二頁
    ，更正前後都沒有變，所以本件專利範圍修正與更正，與可
    專利性無關，不適用禁反言云云。惟查有無「禁反言」原則
    之適用，被告僅須提出應適用「禁反言」原則之判決基礎事
    實即為已足，已如前述，至於判決基礎事實所憑證據，依據
    證據共通原則，無論係原告或被告提出，法院均須審酌，而
    非得謂原告所提出有利於被告之證據，因非被告提出，法院
    即不可採為認定有利被告抗辯事實之證據；且法院於未造成
    當事人突襲之情形下，為發現事實真象，亦得依職權調查證
    據，核原告主張有關申請歷史檔案應由被告提供云云，於現
    行民事訴訟體制之下毫無任何依據。次查系爭專利申請專利
    範圍更正前後，有關電壓開關與電晶體已非同義，並無原告
    所主張D 及C 為相同意義之情事，且與可專利性顯有關，核
    其主張系爭專利無「禁反言」抗辯適用云云，顯無可採。
  (三)關於第二爭點（被控侵權物品是否為更正後申請專利範圍第
    1項之文義或均等範圍所讀取部分）：
  1.被控侵權物品中之2 支樣品為系爭專利申請專利範圍第1 項
    之均等範圍所讀取：經查系爭專利更正後申請專利範圍第1
    項之技術特徵可拆解為如附表一編號1A至1H所示（附於本院
    卷第96頁），而兩造對於被控侵權物品中2 支樣品之技術內
    容為系爭專利如附表一編號：(1)1A至1F所示技術特徵之文義
    所讀取，(2)1G之均等範圍所讀取之事實，均不爭執（詳本院
    卷第94頁），自堪信為真實。次查被控侵權物品中之2 支樣
    品之控制電路係採用電晶體之事實，亦據被告於本院100 年
    3 月23日審理時自認甚明，亦堪認前開2 支樣品所使用之技
    術內容亦為系爭專利如附表一編號1H所示技術特徵之文義所
    讀取。則前開2 支樣品侵害原告之專利權，至為明確。
  2.被控侵權物品中之1500支正式交貨物品無法為系爭專利申請
    專利範圍第1 項之均等範圍所讀取：經查系爭專利更正後申
    請專利範圍第1 項之技術特徵可拆解為如附表一編號1A至1H
    所示（附於本院卷第96頁），而兩造對於被控侵權物品中15
    00支正式交貨物品之技術內容為系爭專利如附表一編號：(1)
    1A至1F所示技術特徵之文義所讀取，(2)1G之均等範圍所讀取
    之事實，均不爭執（詳本院卷第94頁），自堪信為真實。至
    於系爭專利如附表一編號1H所示之技術特徵為電晶體，而本
    院向臺灣鐵路管理局函索其中1 支送鑑定結果，認並未使用
    電晶體（詳本院卷第167 頁），則前開1500支物品之技術內
    容顯然未為系爭專利如附表編號1H所示技術特徵之文義所讀
    取。又系爭專利更正後申請專利範圍第1 項之電晶體技術特
    徵，依「禁反言」原則不能擴張及於未使用電晶體之電壓開
    關，則系爭專利如附表一編號1H所示之技術特徵，自無「均
    等論」之適用。因此，不能認前開1500支物品落入系爭專利
    申請專利範圍第1 項之均等範圍，原告主張前開1500支物品
    侵害其專利權，洵無可採。
  (四)原告得請求被告損害賠償數額之核定：
  1.按新型專利權受侵害時，專利權人得請求賠償損害，並得請
    求排除其侵害，有侵害之虞者，得請求防止之；次按依前條
    請求損害賠償時，得就下列各款擇一計算其損害：二、依侵
    害人因侵害行為所得之利益於侵害人不能就其成本或必要費
    用舉證時，以銷售該項物品全部收入為所得利益，專利法第
    106 條、第84條第1 項、第85條第1 項定有明文。
  2.經查被告銷售予臺灣鐵路管理局而不法侵害系爭專利之產品
    件數為2 件，又被告銷售予臺灣鐵路管理局之手提號誌燈數
    量總計為1500件，得標總價為86萬6250元之事實，有投標廠
    商報價單1 件在卷足憑（詳本院卷第63頁），據此計算每支
    手提號誌燈之單價為577.5 元（計算式：866250/1500=577.
    5 ），則被告應賠償予原告之金額應為1155元（計算式：57
    7.5*2=1155）。
  3.次查台灣鐵路管理局之「三色LED 手提號誌燈1,500PCS」財
    物採購案，係以被告王國東名義投標，有投標廠商報價單、
    交貨單、購案送樣申請書各1 件在卷足憑（詳本院卷第63、
    67、69頁），被告張聖君則於本院100 月7 月22日審理時自
    認其為負責力其摩科技商行之政府採購人員（詳本院卷第17
    5 頁），則被告王國東、張聖君均屬侵害系爭專利權之行為
    人，原告依據民法第184 條第1 項規定請求被告負損害賠償
    責任，自屬有據。
五、從而，原告依據專利法第108 條、第85條第1 項第2 款，及
    侵權行為之法律關係，請求被告王國東、張聖君給付1155元
    ，及自99年8 月28日即起訴狀繕本送達翌日起至清償日止按
    年息百分5 計算之利息，為有理由，應予准許，逾此之請求
    ，即屬無據，應予駁回。又原告勝訴部分，本院判命被告給
    付之金額未逾新台幣50萬元，爰依職權宣告假執行，又被告
    就此部分陳明願供擔保請准宣告免假執行，亦無不合，爰酌
    定相當之擔保金額，准許之。至於原告敗訴部分，其假執行
    之聲請亦失所附麗，應併予駁回。
六、結論：原告之訴為一部有理由、一部無理由，依民事訴訟法
    第79條、第389 條第1 項第5 款、第392 條第2 項，判決如
    主文。
中　　華　　民　　國　　100　 年　　10　　月　　19　　日
                    智慧財產法院第一庭
                                法　官　何君豪
以上正本係照原本作成。
如對本判決上訴，須於判決送達後20日內向本院提出上訴狀。
如委任律師提起上訴者，應一併繳納上訴審裁判費。
中　　華　　民　　國　　100　 年　　10　　月　　19　　日
  　　　　　　　　　　　　　　　書記官　張君豪